【裁判字號】    99,司養聲,303
【裁判日期】    991230
【裁判案由】    收養子女
【裁判全文】
臺灣高雄地方法院民事裁定           99年度司養聲字第303號
聲  請  人
即收養人    莊萬力
聲  請  人
即被收養人  曾福男
關  係  人  曾智峰
上當事人間聲請認可收養事件，本院裁定如下：
    主  文
認可莊萬力（男，民國○○○年○月○○○日生，身分證統一編
號：Ｚ000000000號）自民國九十九年八月四日起收養
曾福男（男，民國○○○年○○月○○日生，身分證統一編號：
Ｚ000000000號）為養子。
程序費用新臺幣壹仟元由聲請人負擔。
    理  由
一、本件聲請意旨略以：緣收養人莊萬力為被收養人之生母莊童
    玉花之再婚配偶，且收養人莊萬力與被收養人曾福男十分投
    緣，兩人互動關係猶如一般家庭父子般之依附關係，收養人
    莊萬力願收養被收養人曾福男為養子，經徵得被收養人之生
    母莊童玉花及配偶朱怡靜之同意，雙方於民國99年8 月4 日
    訂立收養契約，並作成書面。為此，狀請鈞院認可本件收養
    等語。
二、按民法第1076條之1 第1 項規定：「子女被收養時，應得其
    父母之同意。但有下列各款情形之1 者，不在此限：(一)父母
    之一方或雙方對子女未盡保護教養義務或有其他顯然不利子
    女之情事而拒絕同意。(二)父母之一方或雙方事實上不能為意
    思表示」；復按民法第1079條之2 規定：「被收養者為成年
    人而有下列各款情形之一者，法院應不予收養之認可：(一)意
    圖以收養免除法定義務。(二)依其情形，足認收養於其本生父
    母不利。(三)有其他重大事由，足認違反收養目的。」；又「
    收養子女，違反第1076條之1 之規定者，無效」、「收養有
    無效、得撤銷之原因或違反其他法律規定者，法院應不予認
    可」，民法第1079條之4 、第1079條第2 項亦分別定有明文
    。
三、經查：
  (一)聲請人主張之上開事實，業據其提出收養同意書、戶籍資料
    、財政部臺灣省南區國稅局財產歸屬資料清單、健康檢查資
    料等件為證，並經收養人莊萬力、被收養人曾福男到庭陳明
    ，同意收養及出養，並皆瞭解收養後所生之法律關係（見本
    院99年11月19日訊問筆錄）；另被收養人生母莊童玉花因身
    體不適無法到庭，有其提出之小港醫院診斷證明書1 紙附卷
    可稽，經本院至現場詢問，認被收養人生母莊童玉花意識清
    楚，可明確表達言語，且亦同意本件收養及出養，並瞭解收
    養後所生之法律關係（見本院99年12月29日訊問筆錄），故
    堪信為真實。
  (二)至被收養人生父曾智峰經本院合法通知無正當理由未到庭。
    且經被收養人曾福男到庭陳述：「（問：是否同意被收養？
    ）同意，都是收養人跟我生母扶養我長大的。」、「（問：
    是否對你生父有印象？）沒有印象。」等語明確（見本院99
    年11月19日訊問筆錄）；及被收養人生母莊童玉花現場陳明
    ：「（問：知道莊萬力欲收養曾福男？曾福男自小都由何人
    扶養？）我知道。小時候曾福男就是我帶過來的，自小都是
    莊萬力在扶養。曾福男很孝順我。」、「（問：生父有無探
    視被收養人或扶養被收養人？）都沒有。都是莊萬力在扶養
    。我不知道跟被收養人生父離婚多久了。」等語明確（見本
    院99年12月29日訊問筆錄）。綜上，足認被收養人生父曾智
    峰自被收養人曾福男年幼起即未盡保護教養義務，揆諸首揭
    法律規定，本件收養應無庸得其生父曾智峰之同意。本院審
    酌收養人之人格，及收養人已與被收養人生母共組家庭已達
    20多年餘，及基於家庭之完整性，亦無民法第1079條之2 各
    款所列應不予認可之情事，認收養人莊萬力收養被收養人曾
    福男為養子，於法尚無不合，本件聲請人之聲請認可收養，
    應予准許。
四、依非訟事件法第21條第1 項前段、第23條、第24條第1 項，
    民事訴訟法第85條第1 項前段，裁定如主文。
五、如不服本裁定，須於本裁定送達後10日之不變期間內，向本
    院提出抗告狀，並繳納抗告費新臺幣1,000 元。
中    華    民    國    99    年    12    月    30    日
                  家事法庭  司法事務官  任士慧

司法院資訊處製作；財團法人民間司法改革基金會備份。
